【裁判字號】    98,台上,296
【裁判日期】    980226
【裁判案由】    拆屋還地
【裁判全文】
最高法院民事判決              九十八年度台上字第二九六號
上  訴  人  甲 ○ ○
訴訟代理人  劉家驥律師
被 上訴 人  乙○○○
上列當事人間請求拆屋還地事件，上訴人對於中華民國九十七年
十一月五日台灣高等法院台中分院第二審判決（九十七年度上字
第二七九號），提起上訴，本院判決如下：
    主  文
上訴駁回。
第三審訴訟費用由上訴人負擔。
    理  由
本件被上訴人主張：伊所有坐落台中縣大肚鄉○○段三九八地號
土地（重測前為大肚段一九九之五八地號，下稱三九八地號土地
），如第一審判決附圖（下稱附圖）所示Ａ、Ｃ建物及Ｂ、Ｄ空
地部分，為上訴人無權占有（Ｅ部分為Ａ上之二、三、四樓建物
），爰本於所有權之作用，依民法第七百六十七條規定，求為命
上訴人拆除系爭土地上建物，將坐落土地連同空地交還伊之判決
。
上訴人則以：伊所有台中縣大肚鄉○○街三六號房屋（下稱系爭
房屋）均蓋在伊所有台中縣大肚鄉○○段三九九地號（重測前為
大肚段一九九之九地號，下稱三九九地號土地）土地上，並經台
中縣政府核發建築物使用執照，應為有權占用，被上訴人之請求
，自屬無據等語，資為抗辯（反訴之上訴部分，另以裁定駁回）
。
原審以：兩造各自所有之系爭三九八、三九九地號土地，曾因界
址爭議涉訟，經台灣台中地方法院（下稱台中地院）於民國九十
四年五月十日以九十二年度簡上字第三五八號判決，確定界址為
如原判決所附鑑定圖所示ＥＦ連線，並經台中縣清水地政事務所
（下稱清水地政所）依規定辦理地籍圖重測標示變更登記完畢。
依據此圖及新登記，上訴人之系爭房屋，確實占用附圖Ａ、Ｃ部
分，另Ｂ、Ｄ部分空地亦由其使用等情，為兩造不爭，且經調閱
上開確定界址卷宗核閱無誤。則被上訴人本於上開台中地院確定
界址之確定判決及清水地政所之登記，主張其為上開Ａ、Ｃ、Ｂ
、Ｄ部分土地之所有權人，自無不合。上訴人之系爭房屋既占用
上開土地，又未能舉證有何占用之正當權源，被上訴人訴請拆屋
還地，洵屬有據，應予准許。並說明上訴人其餘主張與舉證，無
一一論述之必要，為原審心證之所由得，因而維持第一審所為上
訴人敗訴之判決，駁回其上訴。
按確定判決所生之既判力，除使當事人就確定終局判決經裁判之
訴訟標的法律關係，不得更行起訴或為相反之主張外，法院亦不
得為與確定判決意旨相反之裁判，始能避免同一紛爭再燃，以保
護權利，維持法之安定及私法秩序，達成裁判之強制性、終局性
解決紛爭之目的。且不因確定判決之訴訟提起在後，確定在先，
而有不同。查本件兩造間就各自所有且相鄰之系爭三九八、三九
九地號土地界址爭議，既經台中地院九十二年度簡上字第三五八
號判決確定，並經清水地政所據此辦畢登記，為原審認定之事實
，則於該確定判決經依法廢棄並改判確定之前，對於兩造及法院
仍具拘束力，不因本件訴訟提起在先及上訴人已對上開確定判決
提起再審之訴，而有不同。是原審本於確定之界址，依其認定事
實之職權行使所為不利上訴人之判決，經核於法洵無違誤。上訴
論旨，猶執陳詞，並以其他與判決基礎無涉之理由，指摘原判決
不當，求予廢棄，不能認為有理由。
據上論結，本件上訴為無理由。依民事訴訟法第四百八十一條、
第四百四十九條第一項、第七十八條，判決如主文。
中    華    民    國  九十八  年    二    月  二十六  日
                      最高法院民事第六庭
                          審判長法官  朱  建  男
                                法官  顏  南  全
                                法官  林  大  洋
                                法官  沈  方  維
                                法官  王  仁  貴
      本件正本證明與原本無異
                                      書  記  官
中    華    民    國  九十八  年    三    月   十一   日
                                                      V


司法院資訊處製作；財團法人民間司法改革基金會備份。
